臺灣臺中地方法院刑事判決
111年度易字第800號
                                     111年度易字第1048號
公  訴  人  臺灣臺中地方檢察署檢察官
被      告  林克達


上列被告因竊盜案件，經檢察官提起公訴（111年度偵字第13649
號），及追加起訴（111年度偵字第18601號、111年度偵字第216
48號），本院判決如下：
    主    文
林克達犯竊盜罪，共參罪，各處有期徒刑伍月，如易科罰金，均
以新臺幣壹仟元折算壹日。應執行有期徒刑壹年，如易科罰金，
以新臺幣壹仟元折算壹日。 
    犯罪事實
一、林克達意圖為自己不法之所有，基於竊盜之犯意，分別為下
    列之行為：
　㈠於民國98年10月17日7時30分許前某時，在臺中市東區三賢路
    與旱溪街交岔路口，以不詳方式竊取陳瑞民所有之車牌號碼
    00-0000號自用小客車（下稱A車），得手後，供己代步使用
    。嗣將A車棄置在臺中市○區○○街000號前，於同年月21日11
    時5分許，為警在上開棄置地點尋獲A車，並採集A車內遺留
    之檳榔渣跡證後，經送往內政部警政署刑事警察局萃取DNA
    成分鑑驗並建檔。
　㈡於98年12月8日13時30分許前某時，在臺中市北區公園路旁之
    中華停車場內，以不詳方式竊取李垌鑫（原名：李耀輝）使
    用之車牌號碼00-0000號自用小客車（下稱B車）。嗣將B車
    棄置在臺中市北區華美街與太原路交岔路口，於99年2月8日
    17時30分許，為警在上開棄置地點尋獲B車，並採集B車內遺
    留之衛生紙跡證後，經送往內政部警政署刑事警察局萃取DN
    A成分鑑驗並建檔。
　㈢於98年10月6日7時50分許前某時，在臺中市○區○○街000號對
    面，以不詳方式竊取陳明吉所有之車牌號碼0000-00號自用
    小客車（下稱C車）。嗣將C車棄置在臺中縣大里市（現改制
    為臺中市○○區○○○路00號前，於同年月12日14時30分許，為
    警在上開棄置地點尋獲C車，並採集C車內遺留之菸蒂跡證後
    ，經送往內政部警政署刑事警察局萃取DNA成分鑑驗並建檔
    。嗣因林克達另涉毒品案件，經採集林克達之唾液檢體，經
    鑑驗所獲得之DNA-STR與上開檳榔渣、衛生紙、菸蒂所留之D
    NA-STR型別相符，而查悉上情。
二、案經臺中市政府警察局第二分局、第三分局、刑事警察大隊
     報告臺灣臺中地方檢察署檢察官偵查起訴。
    理    由
一、證據能力部分：
    按被告以外之人於審判外之言詞或書面陳述，除法律有規定
    者外，不得作為證據，刑事訴訟法第159條固定有明文，惟
    被告以外之人於審判外之陳述，雖不符同法第159條之1至之
    4規定，而經當事人於審判程序同意作為證據，法院審酌該
    言詞陳述或書面陳述作成時之情況，認為適當者，亦得為證
    據；又當事人、代理人或辯護人於法院調查證據時，知有第
    159條第1項不得為證據之情形，而未於言詞辯論終結前聲明
    異議者，視為有前項之同意，同法第159條之5亦定有明文。
    其立法意旨在於傳聞證據未經當事人之反對詰問予以核實，
    原則上先予排除，惟若當事人已放棄詰問或未聲明異議，基
    於證據資料愈豐富，愈有助於真實發現之理念，且強化言詞
    辯論原則，法院自可承認該傳聞證據例外擁有證據能力。經
    查，本案判決所引用之供述證據（含言詞及書面陳述），被
    告林克達於本院審理時表示同意有證據能力等語（見本院卷
    111年度易字第800號卷【下稱111易800卷】第56至58頁），
    且檢察官及被告於本院調查證據時，亦均未於言詞辯論終結
    前聲明異議（見111易800卷第59至62頁），又本院審認上開
    證據作成時之情況，應無違法取證或不當情事，與本案待證
    事實間復具有相當之關聯性，以之作為證據應屬適當，依刑
    事訴訟法第159條之5規定，自有證據能力。
二、認定犯罪事實之證據及理由：
　㈠訊據被告固坦承有乘坐過A、B、C車，且於A、B、C車上採得
    其生物跡證等事實不諱，惟矢口否認有何竊盜犯行，辯稱：
    A、B、C車都是名為「阿港」、「財港」之人所駕駛，伊因
    為工作關係有時會搭乘他的車子，伊一直以為是「阿港」歷
    次駕駛之車輛是同一輛白色貨車，直到去警局做筆錄時，才
    知道原來A、B、C車都不一樣，而遺留於A、B、C車上的跡證
    應該是某次搭車或是幫忙「阿港」搬工具或搬水泥時不慎掉
    落於上的等語。經查：
　⒈前揭A、B、C車分別遭人於上開時、地竊取並任意棄置他處，
    嗣後均為警尋獲等情，業據證人即被害人陳瑞民、李垌鑫、
    陳明吉分別於警詢證述明確（見111年度偵字第13649號卷【
    下稱111偵13649卷】第49至51頁、111年度偵字第18601號卷
    【下稱111偵18601卷】第47至49頁、111年度偵字第21648號
    卷【下稱111偵21648卷】第35頁），復有刑案紀錄表（見11
    1偵21648卷第36頁）、失車-唯讀案件基本資料詳細畫面報
    表（見111偵21648卷第37頁）、案件查詢列印資料（見111
    偵18601卷第75頁）、臺中市政府警察局車輛尋獲電腦輸入
    單（見111偵13649卷第75頁）附卷可稽。又經員警勘察尋獲
    現場，分別在A、B、C車上扣得檳榔渣、衛生紙、煙蒂等物
    ，經採集前揭遺留物之生物性跡證送驗，比對結果與被告唾
    液檢體之DNA-STR型別相符等情，亦有勘察採證同意書【A車
    】（見111偵13649卷第53頁）、臺中市警察局第三分局現場
    勘察報告（見111偵13649卷第55至65頁) 、内政部警政署刑
    事警察局98年11月26日刑醫字第0980150654號鑑驗書（見11
    1偵13649卷第67至68頁）、刑事案件證物採驗紀錄表【98年
    10月21日中分三偵晨字第000000000號】(見111偵13649卷第
    69頁)、内政部警政署刑事警察局110年12月15日刑生字第11
    00902186號鑑定書（見111偵13649卷第71至73頁）、臺中市
    政府警察局第二分局勘察報告（見111偵18601卷第55至67頁
    )、臺中縣警察局（改制為臺中市政府警察局）鑑識課刑案
    現場勘察報告（見111偵21648卷第23至34頁）、內政部警政
    署刑事警察局鑑驗（定）書【⒈98年11月4日刑醫字第098014
    4155號（見111偵21648卷第40至41頁）、⒉99年4月14日刑醫
    字第0990035538號（見111偵21648卷第40至41頁）】等在卷
    可考，且為被告所不爭執，是此部分之事實，應堪置信。
　⒉觀之被告於警詢、偵查及本院審理時所提及竊取A、B、C車並
    駕駛該車者之綽號皆不一致，前於警詢及偵查中稱「肉呆」
    、「浩呆」，迄至本院審理時，又稱其應為「財港」、「阿
    港」，則本案竊取並駕駛A、B、C車之人是否確為被告所稱
    之他人所為，已非無疑。又被告於本院審理時經詢及有關「
    財港」、「阿港」之真實姓名年籍、聯繫方式時，則均無法
    詳細以對，僅稱「財港」、「阿港」是工地同事，有綽號「
    排骨宗」之人可以為其證明A、B、C車確實均係由「財港」
    所駕駛，但又表示「排骨宗」因有案件在身，無法到庭作證
    等語（見本院卷第56、59頁），然「財港」、「排骨宗」對
    於被告實屬關鍵之友性證人，然被告卻於警詢及偵訊時隻字
    未提及「排骨宗」此一重要證人，至遲於本院審理時始首次
    提及「排骨宗」之人，此與一般人為證明己身清白，多會積
    極地提出有利於己之證據以實其所說之常情有別，是被告辯
    稱A、B、C車均為「財港」竊取並由其駕駛等節，尚難輕採
    。
　⒊又經警在A、B、C車上實施採證，均僅在該3車內採得被告遺
    留之菸蒂、檳榔渣、衛生紙等生物跡證，並未採得他人之微
    物跡證，果若確如被告所述，係由他人竊取上開3車後，駕
    車搭載伊等情為真，何以事後完全查無任何他人之指紋或相
    關跡證留存於該3車內，反僅留存有被告之生物跡證，則被
    告所辯A、B、C車均係由「財港」竊取並使用等情，並無相
    關證據可資證明，自無從為被告有利之認定。
　⒋又本案A車係於98年10月17日遭竊，復於同年月21日尋獲；B
    車則於98年12月8日遭竊，並於99年2月8日尋獲；C車於98年
    10月6日遭竊，再於同年月12日尋獲。上開3車自遭竊迄至尋
    獲之期間，其中A車約為4日、B車約為4月、C車約為6日，如
    本案確如被告所辯係由他人竊取上開3車，則被告何以竟會
    恰巧於上開3車之失竊期間內，均搭乘到上開3輛車輛，甚而
    於該3車內均採得被告使用後遺留之菸蒂、檳榔渣、衛生紙
    等物品，並未再採得他人之指紋或相關跡證。足認A、B、C
    車均係由被告所竊盜得手，並於使用後任意棄置於路旁，始
    遭員警尋獲等情為真。
　⒌至於被告另辯稱上開菸蒂、檳榔渣、衛生紙皆是在副駕駛座
    之置物箱、駕駛座後方、抑或後車廂處查獲，而非遺留在駕
    駛座上，可證被告並非竊取上開3車並駕車之人云云。但查
    ，小客車或小貨車之車內空間本非寬敞，衡諸一般常理，駕
    駛人在車內副駕駛座或是後車廂內留有自己相關之微物跡證
    之情事亦非罕見，且駕駛人於使用衛生紙、抽煙、嚼檳榔後
    ，順手向旁邊或後方任意拋擲、丟棄，故上開廢棄物方會遺
    留在副駕駛座或後車廂處，亦屬合理，自難單憑上開物品查
    獲位置逕為有利於被告之認定，因而被告以此為辯，主張自
    己並非竊取該車輛之人，尚不足採。況且，一般人若係搭乘
    他人便車，理應會將隨身垃圾攜帶下車，不致將自己製造之
    垃圾任意丟棄在他人之車內，即逕自下車離去，乃符常情，
    是被告辯稱其係搭乘「財港」所駕駛之車輛，故可於車上查
    得其使用後之衛生紙、菸蒂、檳榔渣等物，要無可信。
　⒍又被告於本院審理時辯稱：伊一直以為「財港」所駕駛的車
    輛都是同一部白色貨車，直到警詢時才知道原來A、B、C車
    是不同的車輛云云。惟查，A車為藍白相間、廂式之自用小
    客車，B車則為白色、轎式之自用小客車，C車是白色、廂式
    自用小客車，此有臺中市警察局車輛尋獲電腦輸入單、車籍
    查詢資料、失車-唯讀案件基本資料及A、B、C車之照片在卷
    可憑（見111偵13649卷第57至65、75頁，111偵18601卷第57
    至61、93頁，111偵21648卷第27至32、37頁），是A、B、C
    車之外觀及內裝明顯有別，乃屬一望即知、輕易可辨之事，
    則被告辯稱其未察覺該3車係不同車輛云云，難認可信。
　⒎被告復於偵查中辯稱其無駕照，不會開車，沒有偷過車云云
    。然而，有無考領駕照與是否會開車之間，並無絕對關聯性
    ，且員警查獲無照駕車之違規事實亦時有所聞，故即便被告
    並未持有駕照，亦未能以此推認被告當然不會開車、而無竊
    車之可能性，是被告此部分所辯，亦難為有利於其之認定。
　⒏依上，A、B、C車上均僅查得被告之生物跡證，被告亦不否認
    其有進入上開3車內之事實，可認上開3車確實均為被告所竊
    取並使用後，任意棄置他處之事實，洵堪認定。而被告所稱
    之「財港」應為虛構杜撰之人，故被告以其有乘坐「財港」
    所駕駛車輛，方會在車輛留下己身之微物跡證等理由置辯，
    致檢、警、法院無從查證該等辯詞之真實性，藉此掩飾自身
    犯行，所辯乃為脫罪卸責之幽靈抗辯，全無可採。
　㈡綜上所述，被告所辯，顯為圖卸之詞，俱非可採，本案事證
    明確，被告上開3次竊盜犯行均堪認定，俱應依法論科。
三、論罪科刑：
　㈠新舊法比較：
　　按行為後法律有變更者，適用行為時之法律。但行為後之法
    律有利於行為人者，適用最有利於行為人之法律，刑法第2
    條第1項定有明文。查被告行為後，刑法第320條第1項業於1
    08年5月29日修正公布，並於同年月31日生效。修正前該項
    規定：「意圖為自己或第三人不法之所有，而竊取他人之動
    產者，為竊盜罪，處5年以下有期徒刑、拘役或5百元以下罰
    金。」修正後則規定：「意圖為自己或第三人不法之所有，
    而竊取他人之動產者，為竊盜罪，處5年以下有期徒刑、拘
    役或50萬元以下罰金。」比較新舊法結果，修正後之規定係
    將罰金刑之刑度提高，並未較有利於被告，依刑法第2條第1
    項前段規定，自應適用被告行為時即修正前規定。
　㈡核被告如犯罪事實欄一㈠至㈢所為，均係犯修正前刑法第320條
    第1項竊盜罪，共3罪。
　㈢被告所犯上開3罪間，犯意各別，行為互殊，應予分論併罰。
　㈣刑之加重部分：
　　被告前於94年間，因施用毒品案件，分別經本院以94年度訴
    字第241號判決、94年度訴字第3179號判決判處有期徒刑1年
    4月、1年2月，嗣各經減刑為有期徒刑8月、7月確定；另因
    竊盜案件，經本院以94年度易字第2215號判決判處有期徒刑
    8月，嗣經減刑為有期徒刑4月確定；又因贓物案件，經本院
    以95年度中簡字第1261號判決判處有期徒刑3月，嗣經減刑
    為有期徒刑1月15日確定，上開4案，嗣經裁定合併定應執行
    有期徒刑1年確定，並與其另案所犯施用毒品案件撤銷假釋
    後應執行之殘刑6月17日部分接續執行，於96年12月27日縮
    刑期滿，並於同年月28日出監而執行完畢，有臺灣高等法院
    被告前案紀錄表在卷可稽（見本院111易800卷第15至40頁）
    。是被告受上開徒刑之執行完畢後，5年以內故意再犯本案
    有期徒刑以上之各罪，皆為累犯，公訴人另說明被告前案竊
    盜罪部分與本案所犯之竊盜罪，罪質均相同，皆有加重其刑
    之必要，以發揮刑罰之教化功能，均應依累犯之規定加重其
    刑等語（見本院111易800卷第64頁），本院審酌被告所犯前
    案竊盜案件與本案之竊盜案件，罪質均相同，亦均為故意犯
    罪，被告未能記取前案執行之教化，於前案96年12月28日執
    行完畢後之1年餘，即再為本案各次犯行，其對於刑罰之反
    應力顯然薄弱，且有特別惡性，縱依刑法第47條第1項規定
    加重法定最低本刑，亦無罪刑不相當之情形，為兼顧社會防
    衛之效果，自有加重其刑之必要，均應依刑法第47條第1項
    規定，加重其刑。
　㈤爰審酌被告不思以己力獲取財物，竟先後竊取A、B、C車，造
    成被害人等財產上之損失，所為殊無可取，足見其法治觀念
    不足，實不宜輕縱；兼衡其犯罪手段尚屬平和，惟犯後仍矢
    口否認犯行，亦未與被害人等達成和解，復未賠償其等損害
    之犯後態度，但A、B、C車均已為警尋獲並發還與被害人等
    ，其等之損害程度尚非甚鉅；並審酌被告自陳國中肄業、打
    零工、日薪新臺幣（下同）1,200元、未婚、沒有小孩、家
    裡有父母需要撫養之智識程度及經濟狀況（詳見本院111易8
    00卷第66頁），暨本案之犯罪動機、手段、目的、犯罪所生
    之危害、所獲利益等一切情狀，分別量處如主文所示之刑，
    並衡酌其所犯各罪侵害法益之異同、對侵害法益之加重效應
    及時間、空間之密接程度，而為整體評價後，定應執行如主
    文所示，且就宣告刑及定應執行刑，均諭知以1,000元折算1
    日之易科罰金折算標準，以資懲儆。
四、沒收部分：
　㈠被告行為後，刑法關於沒收之規定，業於104年12月30日修正
    公布刑法第2、38、40、51條等條文，增訂第38條之1至第38
    條之3、第40條之2等條文及第五章之一章名，並刪除第34、
    39條、第40條之1等條文，另於105年6月22日修正公布第38
    條之3條文，且均自105年7月1日起施行。又按沒收、非拘束
    人身自由之保安處分適用裁判時之法律，修正後刑法第2條
    第2項定有明文，是本案關於刑法沒收部分，依照前揭規定
    ，自應適用裁判時即105年7月1日修正施行後之規定，毋庸
    為新舊法之比較適用。是關於本案之沒收即應適用裁判時即
    修正後刑法之規定，並於裁判時於主文項下併宣告之。次按
    刑法第38條之1第1項前段、第3項、第5項，犯罪所得已實際
    合法發還被害人者，不予宣告沒收或追徵。
　㈡查A、B、C車固均屬被告本案竊盜犯行之犯罪所得，原應宣告
    沒收或追徵，惟A、B、C車均經員警尋獲且進行採證作業後
    ，皆已發還予被害人等之事實，業據被害人等分別於警詢時
    供述明確（見111偵13649卷第49至50頁，見111偵18601卷第
    47至48頁，見111偵21648卷第35頁），從而，依刑法第38條
    之1第5項規定，自均不予宣告沒收或追徵，併此敘明。
據上論斷，應依刑事訴訟法第299條第1項前段，刑法第2條第1項
前段、第2項、第320條第1項（修正前）、第51條第5款、第41條
第1項前段、第8項，刑法施行法第1條之1第1項，判決如主文。
本案經檢察官許景森提起公訴及追加起訴，檢察官蔣得龍到庭執
行職務。
中　　華　　民　　國　　111 　年　　7 　　月　　26　　日
                  刑事第十庭  法  官  林芳如
以上正本證明與原本無異。
如不服本判決應於收受判決後20日內向本院提出上訴書狀，並應
敘述具體理由；其未敘述上訴理由者，應於上訴期間屆滿後20日
內向本院補提理由書（均須按他造當事人之人數附繕本）「切勿
逕送上級法院」。
告訴人或被害人如不服判決，應備理由具狀向檢察官請求上訴，
上訴期間之計算，以檢察官收受判決正本之日起算。
                              書記官  張玉楓
中　　華　　民　　國　　111 　年　　7 　　月　　26　　日
附錄本案論罪科刑法條全文：
修正前中華民國刑法第320條
意圖為自己或第三人不法之所有，而竊取他人之動產者，為竊盜
罪，處5年以下有期徒刑、拘役或5百元以下罰金。
意圖為自己或第三人不法之利益，而竊佔他人之不動產者，依前
項之規定處斷。
前二項之未遂犯罰之。